臺灣板橋地方法院民事判決　　　　　　　　　　　　　九十一年度訴字第五０一號
　　原　　　告　丁○○
　　　　　　　　　　　　）
　　訴訟代理人　黃子素律師
　　被　　　告　六和股份有限公司
　　法定代理人　丙○○
　　訴訟代理人　林明正律師
　　複 代理 人　林育生律師
　　　　　　　　陳明宗律師
　　被　　　告　甲○○○　○○.
　　法定代理人　乙○○○○○○.
　　訴訟代理人　呂思家律師
　　　　　　　　張元宵律師
右當事人間請求侵權行為損害賠償事件，於民國九十三年六月二十五日言詞辯論終結
，本院判決如左：
    主    　文
原告之訴及假執行之聲請均駁回。
訴訟費用由原告負擔。
    事實及理由
一、程序方面：
  (一)本件被告甲○○○  ○○○○○○○○○○○○為美國公司，是本件訴訟關於被告甲○○○  ○○○○○○○○
    ○○○○部分屬涉外民事事件。就涉外民事事件之國際管轄權，現行法律雖無明文，
    惟原告起訴既主張被告甲○○○  ○○○○○○○○○○○○所製造經由被告六和公司賣出之標準
    品出現產品分析聲明書所載有毒物質含量（溴仿）與標準品中有毒物質（溴仿）
    實際含量不一致之瑕疵，致原告以該標準品所進行之水質檢測結果，已完全無法
    使用，而依侵權行為及消費者保護法第七條之法律關係提起本訴，參酌我國民事
    訴訟法第十五條第一項之規定：「因侵權行為涉訟者，得由行為地之法院管轄。
    」及同法第十二條規定：「因契約涉訟者，如經當事人定有債務履行地，得由該
    履行地之法院管轄。」應認本件之侵權行為地及契約履行地均在我國境內，我國
    法院即具有國際管轄權；復按關於由侵權行為而生之債，依侵權行為地法，涉外
    民事法律適用法第九條定有明文。查本件之侵權行為地既係在我國境內，自應適
    用侵權行為地法（即我國法）；又未經認許其成立之外國法人，雖不能認其為法
    人，然仍不失為非法人之團體，苟該非法人團體設有代表人或管理人者，依民事
    訴訟法第四十條第三項規定，自有當事人能力。至其在臺灣是否設有事務所或營
    業所則非所問。本件被告甲○○○  ○○○○○○○○○○○○為一未經認許之外國法人（設有代
    表人），於中華民國國內亦未設有主事務所或主營業所等情，既為兩造所不爭執
    ，則被告甲○○○  ○○○○○○○○○○○○已符合非法人團體之要件，自有當事人能力（最高
    法院九十三年度台上字第六四三號裁定可資參照）。
  (二)原告於訴狀送達後，將原訴之訴訟標的民法第一百九十一條之一商品製造人之責
  　任變更，改依民法第一百八十四條之侵權行為請求，復於民國九十三年四月二日
  　追加訴訟標的消費者保護法第七條，被告甲○○○  ○○○○○○○○○○○○雖不同意，惟核其
  　請求之基礎事實同一，且不甚礙被告甲○○○  ○○○○○○○○○○○○之防禦及訴訟之終結，
  　依民事訴訟法第二百五十五條第一項第二、七款之規定，應予准許。
　(三)本件被告六和股份有限公司（簡稱六和公司）經合法通知，未於言詞辯論期日到
　　場，核無民事訴訟法第三百八十六條各款所列情形，爰依原告之聲請，由其一造
　　辯論而為判決。
二、原告主張：
  (一)原告受有關單位委託，針對臺灣特定地區水質進行監測，其實驗步驟係依環保署
  　公告之「水中揮發性有機化合物檢測方法－吹氣捕捉∕氣相層析質譜儀法」（簡
  　稱檢測方法）進行，原告須先採集各地區之水樣（簡稱實驗組）。而依檢測方法
  　第六條第四項之規定「採樣後十四日內要完成樣品分析，丟棄無法於十四日內完
  　成分析的樣品，並重新採樣分析。」可知水樣有效期間僅十四日。由於水中特定
  　有毒物質含量極微，為確定其確實之含量，原告須先自行調製含有各種待檢測有
  　毒物質之溶液，使溶液中含有一定比例之待檢測有毒物質（簡稱比較組）。再將
  　實驗組及比較組皆置入儀器中分析，將比較組所得之分析數據與實驗組所得之分
  　析數據相比較，即可得知實驗組中各種待檢測有毒物質之含量。原告雖具備調配
  　比較組之能力，惟為避免原告自行調配之比較組中有毒物質含量產生錯誤，依檢
  　測方法第五條第三項規定，分析實驗過程中，需儲備標準溶液，即以廠商所生產
  　，含有各種特定含量有毒物質之標準品製成溶液（簡稱標準組），並亦置入儀器
  　中進行分析，以所得之分析數據與比較組分析數據再做比較，如二者數據一致，
  　即可知原告所調配之比較組成分比例無誤，則實驗組之有毒物質含量即可確定。
  　如此亦可認定各地區水中有毒物質含量是否在安全值以下。
  (二)被告甲○○○  ○○○○○○○○○○○○製造標準品時，係依特定含量比例調配大量之標準品，
    調配完成後，再將之分裝成小瓶銷售。故同一次調配之標準品即有同一批號（系
    爭標準品之批號為：223－64B）。且被告甲○○○  ○○○○○○○○○○○○於標準品調配完成
    後，須就該次完成之標準品取樣進行分析，確定其中各有毒物質之正確含量，並
    做成產品分析聲明書，隨同該批分裝後之標準品交付予消費者，使消費者確知該
    標準品中各種有毒物質之正確含量，以便進行實驗對照。此為製造商所應進行之
    標準程序。依檢測方法第五條第三項第三款之規定，「任何濃度之市售標準品，
    經製造商或一獨立機構確認過，皆可使用。」是產品分析聲明書非僅係廠商就標
    準品之品質保證，更係該標準品之品質分析。從而，本案被告六和公司隨同系爭
    標準品交付予原告之由被告甲○○○  ○○○○○○○○○○○○隨同系爭標準品出具之產品分析
    聲明書，如確係被告甲○○○  ○○○○○○○○○○○○於調配完成後，就系爭標準品實際進行
    分析所得者，即不可能出現產品分析聲明書所載有毒物質含量與標準品中有毒物
    質實際含量不一致之情形。反面言之，被告六和公司雖隨同系爭標準品提出產品
    分析聲明書，惟該產品分析聲明書恐非經由實際分析系爭標準品所得者，產品分
    析聲明書中所載有毒物品之含量有與系爭標準品中有毒物質含量不一致之情形。
    則提出產品分析聲明書予原告之被告六和公司自違反其保證，而應對原告負賠償
    責任。
  (三)原告自八十八年一月間開始進行各水質檢測計畫，開始收集各地水樣（檢測期間
  　為一年，故原告需持續就各地水質採樣一年，如中途產生間斷，即失去其連續性
  　而需重新採樣一年），並於三月間向被告六和公司訂購被告甲○○○  ○○○○○○○○○○○○
  　所製造之標準品。原告收集實驗組後，即與自行調製之比較組進行分析比較。待
  　被告六和公司交付標準品後即可確認分析之正確性。原告自八十八年七月取得被
  　告甲○○○  ○○○○○○○○○○○○之標準品後，隨即進行檢驗之工作，發現原告自行調配之
  　比較組中，其他三種待檢驗之有毒物質含量均與標準品中含量相同，惟溴仿含量
  　則與標準品中之溴仿含量不同。發生此情形之可能原因如下：ａ原告該次調配之
  　比較組含量有誤。ｂ系爭標準品於原告或參與計畫之研究生抽取過程中不慎污染
  　。ｃ原告調配比較組之方式有誤。ｄ系爭標準品之含量有誤。為確認是否系爭標
  　準品含量有誤，原告乃於九月間（即初步排除原告該次調配之比較組含量有誤後
  　）分別再向被告六和公司及其他公司訂購其他品牌之標準品。此期間，原告因無
  　法確認是否自己之實驗分析方式有誤，故無法繼續進行分析。從而亦停止進行水
  　質之取樣，蓋水質取樣後如無法於有效期間進行分析，縱然採樣亦屬徒勞。原告
  　於十二月二十八日取得其他品牌之標準品，並針對其中之溴仿進行含量分析比較
  　，於八十八年十二月三十日方才確定係被告甲○○○  ○○○○○○○○○○○○標準品中之溴仿
  　含量有誤，且其含量誤差比例高達百分之七十（溴仿含量應為2000mg/L(即2000u
  　g/ml)，事實上為3400 mg/L(即3400ug/ml)）。經原告數次去函被告甲○○○  ○○○○○
    ○○○○○○○ 表示其生產之標準品有毒物質含量有誤（並均副知被告六和公司），請
    被告甲○○○  ○○○○○○○○○○○○就此提出說明及回應。初時，被告甲○○○  ○○○○○○○○○○○○
    否認其標準品含量有誤，原告乃向環檢所反映此事，環檢所即向被告六和公司購
    買被告甲○○○  ○○○○○○○○○○○○生產之同批標準品進行分析，亦確認同批標準品確有
    溴仿含量有誤之情形，且誤差值與原告所分析之結果相同。被告甲○○○  ○○○○○○○○
    ○○○○於八十九年三月二十一日，方才承認該批標準品確有錯誤之情形（This re-
    analysis verified your claim that the product, RV524-1M Regulated Vola
    tiles Mixture 524.2 lot# 223-64B, was not as we had stated on the Cert
    ificate of Analysis ），惟就錯誤之情形及賠償之事宜始終無正面之回應。爰
    依民法第三百六十條、第三百六十四條、第一百八十四條及第一百九十五條、消
    費者保護法第七條之規定提起本訴云云。並聲明：1.先位聲明：被告六和公司及
    被告甲○○○  ○○○○○○○○○○○○應給付原告新臺幣（下同）參佰零貳萬貳仟圓，及自起
    訴狀繕本送達翌日起至支付日止，以年利率百分之五計算之遲延利息。並願以現
    金或等值之交通銀行忠孝分行無記名可轉讓定期存單供擔保，請准假執行。2.備
    位聲明：被告甲○○○  ○○○○○○○○○○○○應給付原告參佰零貳萬貳仟圓，及自起訴狀繕
    本送達翌日起至支付日止，以年利率百分之五計算之遲延利息。被告六和公司應
    另行交付由被告甲○○○  ○○○○○○○○○○○○所出產RV524-1M 之標準品（批號223-64B）
    同等品質之標準品二瓶予原告。並願以現金或等值之交通銀行忠孝分行無記名可
    轉讓定期存單供擔保，請准假執行。
三、被告則以：
  (一)被告六和公司部分：
    被告六和公司為一進口商，僅提供被告甲○○○  ○○○○○○○○○○○○之產品目錄供原告下
    單訂貨，並未為品質之保證，原告僅能請求解除契約或減少價金，不得依民法第
    三百六十條請求債務不履行之損害賠償；原告至遲於起訴前從未有「另行交付無
    瑕庛之物」之請求，並未「即時請求」，原告自認使用系爭標準品或做實驗之前
    ，每次均須按照程序先行檢測標準品是否符合標示，原告如照程序進行檢測，自
    可及早發現，避免損害之發生及擴大，因原告未確實踐行檢測程序，則原告對於
    損害之發生，自屬與有過失等語資為抗辯。並聲明：原告之訴駁回。如受不利判
    決，願供擔保，請准宣告免為假執行。
　(二)被告甲○○○  ○○○○○○○○○○○○部分：
  　1.民法第一百九十一條之一「商品製造人之責任」之適用，限於八十九年五月五
  　　日之後，修正施行之前則無適用之餘地。本件原告係於八十八年七月十九日向
  　　被告六和公司購買系爭標準品，自無民法第一百九十一條之一「商品製造人之
  　　責任」之適用。
  　2.侵權行為之客觀要件須其行為不法，系爭標準品縱有標示不符之瑕疵，應屬債
  　　務不履行之範疇，而非屬侵權行為。本件有何不法？且原告亦未舉證。又侵權
  　　行為之主觀要件，須以故意或過失為其意思責任，原告應就被告甲○○○  ○○○○○○
      ○○○○○○有何故意、過失負證明之責，尚非僅援用最高法院七十八年台上字第二
  　　○○號判決，即謂已盡舉證之責任！
    3.原告主張「使用系爭標準品之前，應該要先行檢驗該標準品是否合於標示」之
    　事實，根據 EPA標準流程，須每次實驗前檢測系爭標準品是否符合其標示，於
    　檢測正確無誤後，始可進一步做實驗或研究之用。因原告業於九十二年六月十
    　六日言詞辯論時，自認「‧‧我做實驗之前，應該是要先行檢驗標準品是否符
    　合它的標示，我個人在交給我助理作實驗之前，我個人是沒有親自作，但我想
    　我助理應該有作這個動作‧‧‧」、「我叫我的學生助理要作實驗之前要先檢
    　測該標準品之標示是否相符，至於他有沒有做，我沒有辦法確定」等語屬實，
    　亦於九十三年四月二日為相同之陳述。依民事訴訟法第二百七十九條第一項當
    　事人主張之事實，經他造於言詞辯論時自認者，無庸舉證之規定，被告甲○○○
      ○○○○○○○○○○○○即無庸就該事實再為舉證。既然原告使用系爭標準品之前，應該
    　要先行檢驗該標準品是否合於標示，倘原告遵行該檢測程序，何來發生實驗錯
    　誤之情事？何來名譽受貶損之情事？益徵原告所稱之損害〈非真正〉，與系爭
    　標準品標示是否不符，殊難認有相當因果關係存在！
    4.損害之發生為侵權行為責任成立之要件。原告既於八十八年八月就懷疑系爭標
    　準品有問題，且於八十八年十一月經由被告六和公司另外交付「ACCU STANDAR
    　D、SUPELCO」二項標準品，作為比對之用。則按一般經驗法則，專業人員如原
    　告絕對不會再繼續使用系爭標準品做實驗，縱然嗣後原告以輔仁大學之名義請
    　行政院環境保護署環境檢驗所出具英文檢測報告一份，此無非係為訴訟上或訴
    　訟外之準備所蒐集之資料而已！非謂原告一直使用該系爭標準品至八十九年三
    　月二十二日〈英文檢測報告出具之日期〉，則原告於九十一年八月二十六日所
    　提之民事補充理由三狀之附表或九十三年四月二十七日所提原證十一號之附表
      第六、七、八項之損害均計算至八十九年三月二十二日，即有不實與欺罔之嫌
      ！尤其該附表為原告片面所製作，並不具任何證據能力！退步言之，僅其中第
      六項「自來水中三鹵甲烷調查及臺灣地區早產兒與低出生體重流行病學調查研
      究」，有關自來水中三鹵甲烷之調查，始與系爭標準品溴汸有關聯，其餘七、
      八項則無涉。又圖一、二、三受託執行之機關為輔仁大學，系爭標準品之買受
      人亦為輔仁大學，故亦無從證明係原告個人受有之實際損害。
  　5.消費者保護法所指企業經營者，係指在中華民國國內企業經營者而言，並不包
  　　括國外出口商之被告。此觀之同法第九條規定輸入商品或服務之企業經營者，
  　　視為該商品之設計、生產、製造者或服務之提供者，見本法第七條之製造者責
  　　任自明。縱然系爭標準品 「Bromoform」〈譯為溴仿或稱三溴甲烷〉標示不符
  　　，原告自認使用系爭標準品或做實驗之前，每次均須按照程序先行檢測系爭標
  　　準品是否符合它的標示，則絕無安全上之危險存在；再則系爭標準品為管制品
　    ，一般人是購買不到的，如何致生損害於消費者或第三人之生命、身體、健康
　　　或財產？系爭標準品 「Bromoform」標示縱然不符，亦僅屬物的瑕疵之範疇，
　　　與消費者保護法所指商品須有安全上之危險存在不符，應無消費者保護法之適
　　　用。
  　6.退步言之，本件系爭標準品縱有標示不符之瑕疵，亦屬債務不履行之範疇，不
  　　涉侵權行為，已如前述，茲不再贅。果有損害〈非真正〉，按民法第一百九十
  　　七條第一項請求權人知有損害及賠償義務人時起，二年間不行使而消滅之規定
  　　，而根據卷內資料，原告知有損害及賠償義務人時有三：購買當日即可檢測
  　　確認 「Bromoform」〈譯為溴仿或稱三溴甲烷〉之標示，是否不符。由原告九
  　　十一年七月十一日所提證物之中譯文〈附件二〉對供應商及輔仁大學的三鹵甲
  　　烷標準的整體評估，分別對系爭標準品及「 SUPELCO」公司之標準品，於八十
  　　八年十二月三十日、三十一日及八十九年一月三日，分別做了五、六次的檢測
  　　，以平均值計算標準之偏差，僅須費時三日而已；且每日都作檢測，測試時間
  　　僅為一五點八四二分鐘、一二點○○二分鐘不等，是原告取得系爭標準品當日
  　　即可確認其標示是否相符。原告自承「我從收到東西到確認需要二個月時間
  　　」，則系爭標準品之購買日期為八十八年七月十九日，依原告確認之時間計算
  　　亦應為八十八年九月十九日。或原告自承「該產品是我向臺灣檢驗科技股份
  　　有限公司〈簡稱臺檢公司〉告知可能有瑕疵」，致使該公司在八十八年十二月
  　　十七日將系爭標準品辦理退貨。本件倘若法院准原告變更、追加訴訟標的為民
  　　法第一百八十四條及消費者保護法第七條，則繫屬於法院時間分別為九十一年
  　　六月二十七日及九十三年四月一日，原告縱受有損害，其損害賠償請求權，依
  　　民法第一百九十七條第一項自請求權人知有損害及賠償義務人時起，二年間不
  　　行使而消滅之規定，如前所述，不論係原告購買系爭標準品之當日〈八十八年
  　　七月十九日〉、或需確認二個月之日〈八十八年九月十九日〉、或告知臺檢公
  　　司辦理退貨之日〈八十八年十二月十七日〉起算，均顯已罹於二年短期消滅時
  　　效等語資為抗辯。並聲明：原告之訴駁回。如受不利判決，被告願以現金或銀
  　　行無記名可轉讓定期存單供擔保，請准宣告免為假執行。
四、兩造不爭執之事實：
  (一)原告於八十八年七月十九日第一次使用系爭標準品。
  (二)系爭標準品為管制品，一般人是購買不到的。
  (三)原告自認使用系爭標準品或做實驗之前，每次必須先行檢測系爭標準品是否符合
  　它的標示。
  (四)原告向被告六和公司另外購買「ACCU STANDARD、SUPELCO」二項標準品作為比對
  　之用，並於八十八年十一月交貨。
五、得心證之理由：
    (一)原告主張其向被告六和公司購買由被告甲○○○  ○○○○○○○○○○○○所製造之Regulate
    　d Volatile Mixture-524-1M Lot#223-64B 批號之標準品（即系爭標準品），
    　並附有被告甲○○○　○○○○○○○○○○○○之隨同系爭標準品出具之產品分析聲明書，該
    　產品分析聲明書係被告甲○○○  ○○○○○○○○○○○○於標準品調配完成後，須就該次完
    　成之標準品取樣進行分析，確定其中各有毒物質（例如：「Bromoform」 譯為
    　溴仿或稱三溴甲烷）之正確含量，並做成產品分析聲明書，隨同該批分裝後之
    　標準品交付予消費者，使消費者確知該標準品中各種有毒物質（溴仿）之正確
    　含量，以便進行實驗對照等情，有原告所提出之產品分析聲明書一份附卷可稽
    　，且為兩造所不爭執，應信為真。依上開產品分析聲明書之內容觀之，其（中
    　文譯本）內雖記載「甲○○○  ○○○○○○○○○○○○保證上述分析的濃度為指定濃度±５
    　％」等語。惟矧其意思僅係在產品分析聲明而已，並非就系爭標準品之品質予
    　以保證。且被告甲○○○  ○○○○○○○○○○○○亦堅稱確未就系爭標準品之品質予以保證
    　等語，並提出發票及出貨單各二紙附卷可稽，依該發票及出貨單之（中文譯本
    　）右下角均載明「註記：充分瞭解本商品就分析無保證，使用本商品所得之結
    　果亦無明示或默示之保證」等語，又依原告所提出之被告甲○○○  ○○○○○○○○○○○○
    　於八十九年七月六日致原告之信函（即原證八，含中譯本），亦表明其保證書
    　，正如其目錄與發票上所註明，．．．賣方所負之責任，僅限於免費替換該有
    　瑕庛之產品或退還買價，．．．賣方不應負任何伴隨、隨後或附帶發生的損害
    　責任），足見被告甲○○○  ○○○○○○○○○○○○確未就系爭標準品之品質予以保證。是
    　原告在未能舉證證明被告六和公司已就系爭標準品之品質予以保證之情況下，
　    僅據上開產品分析聲明書主張該產品分析聲明書係製造商被告甲○○○　○○○○○○○○
　　　○○○○就系爭標準品之品質保證，更係該標準品之品質分析，而被告六和公司將
　　　該產品分析聲明書隨同系爭標準品交付予原告，如確係被告CHEM　SERVICE,I
　　　NC於調配完成後，就系爭標準品實際進行分析所得者，即不可能出現產品分析
　　　聲明書所載有毒物質（溴仿）含量與標準品中有毒物質（溴仿）實際含量不一
　　　致之情形，被告六和公司自違反其保證，而應對原告負賠償責任云云，即非可
　　　採。
    (二)按買賣之物，僅指定種類者，如其物有瑕疵，買受人得不解除契約或請求減少
      價金，而即時請求另行交付無瑕疵之物，民法第三百六十四條第一項定有明文
      。本件原告主張其於八十八年七月間，因購買而取得系爭標準品，並加以使用
      ，且原告使用系爭標準品或做實驗之前，每次必須先行檢測系爭標準品是否符
      合它的標示，嗣後發現原告自行調配之比較組中，其他三種待檢驗之有毒物質
      含量均與標準品中含量相同，惟溴仿含量則與標準品中之溴仿含量不同，而懷
      疑系爭標準品之含量有誤，為確認是否系爭標準品含量有誤，原告乃於同年九
      月間（即初步排除原告該次調配之比較組含量有誤後）分別再向被告六和公司
      及其他公司訂購其他品牌之標準品。原告於同年十二月二十八日取得其他品牌
      之標準品，並針對其中之溴仿進行含量分析比較，於八十八年十二月三十日方
      才確定係被告甲○○○  ○○○○○○○○○○○○標準品中之溴仿含量有誤，且其含量誤差比
      例高達百分之七十（溴仿含量應為2000mg/L(即2000ug/ml)，事實上為3400 mg
      /L(即3400ug/ml)）等情，而備位請求原告六和公司應另行交付由被告甲○○○  ○
      ○○○○○○○○○○○所出產RV524-1M 之標準品（批號223-64B） 同等品質之標準品二
      瓶予原告云云。矧本件原告既主張於八十八年七月至九月間，即發現原告自行
      調配之比較組中，其他三種待檢驗之有毒物質含量均與標準品中含量相同，惟
      溴仿含量則與標準品中之溴仿含量不同，而懷疑系爭標準品之含量有誤，至八
      十八年十二月三十日方才確定係被告甲○○○  ○○○○○○○○○○○○標準品中之溴仿含量
      有誤，卻從未對被告六和公司即時請求另行交付無瑕疵之物，乃遲至本件繫屬
      後之九十一年八月二十六日始備位請求，有九十一年八月二十六日庭呈之民事
      補充理由三狀附卷可稽，歷時達二、三年之久，顯非「即時」，是原告此部分
      之主張，亦無足採。
    (三)又按因侵權行為所生之損害賠償請求權，自請求權人知有損害及賠償義務人時
　　　起，二年間不行使而消滅，民法第一百九十七條第一項亦定有明文。本件原告
　　　既主張其自八十八年七月取得被告甲○○○  ○○○○○○○○○○○○之標準品後，隨即進行
　　　檢驗之工作，發現原告自行調配之比較組中，其他三種待檢驗之有毒物質含量
　　　均與標準品中含量相同，惟溴仿含量則與標準品中之溴仿含量不同。而懷疑系
　　　爭標準品之含量有誤，為確認是否系爭標準品含量有誤，原告乃於同年九月間
　　　（即初步排除原告該次調配之比較組含量有誤後）分別再向被告六和公司及其
　　　他公司訂購其他品牌之標準品。原告於同年十二月二十八日取得其他品牌之標
　　　準品，並針對其中之溴仿進行含量分析比較，於八十八年十二月三十日方才確
　　　定係被告甲○○○  ○○○○○○○○○○○○標準品中之溴仿含量有誤，且其含量誤差比例高
　　　達百分之七十（溴仿含量應為2000mg/L(即2000ug/ml)，事實上為3400 mg/L(
　　　即3400ug/ml)）等情，足見原告應於八十八年七月至九月（即初步排除原告該
　　　次調配之比較組含量有誤後）間，即知系爭標準品中之溴仿含量有誤（即知有
　　　損害及賠償義務人），至於原告主張於八十八年十二月三十日方才確定係被告
　　　甲○○○  ○○○○○○○○○○○○標準品中之溴仿含量有誤一節，係屬原告能否證明或取得
　　　確信之問題，自不影響於原告是否知系爭標準品中之溴仿含量有誤之判斷；再
　　　者，原告並未主張有向被告甲○○○  ○○○○○○○○○○○○提出損害賠償之請求，惟依原
　　　告所陳述之事實（即經原告數次去函被告甲○○○  ○○○○○○○○○○○○ 表示其生產之
　　　標準品有毒物質含量有誤，請被告甲○○○  ○○○○○○○○○○○○就此提出說明及回應。
　　　初時，被告甲○○○  ○○○○○○○○○○○○否認其標準品含量有誤，原告乃向環檢所反映
　　　此事，環檢所即向被告六和公司購買被告甲○○○  ○○○○○○○○○○○○生產之同批標準
　　　品進行分析，亦確認同批標準品確有溴仿含量有誤之情形，且誤差值與原告所
　　　分析之結果相同。被告甲○○○  ○○○○○○○○○○○○於八十九年三月二十一日，方才承
　　　認該批標準品確有錯誤之情形，惟就錯誤之情形及賠償之事宜始終無正面之回
　　　應），縱認原告曾於八十八年十二月三十日後對被告甲○○○  ○○○○○○○○○○○○請求
　　　損害賠償，惟原告並未於最後請求損害賠償（依卷附原證八之被告CHEM  SER
　　　VICE,INC函示，曾收受原告於八十九年三月二十一日函，且提及原告之損害賠
　　　償請求）後六個月內，對被告甲○○○  ○○○○○○○○○○○○起訴，其時效依民法第一百
　　　三十條之規定視為不中斷。本件原告竟遲至九十年十二月二十七日始提起本件
　　　訴訟，顯逾上開二年之時效期間。
    (四)再按消費者保護法所稱之消費者，係指以消費為目的而為交易、使用商品或接
　　　受服務者而言，此觀同法第二條第一款之規定自明；又租用商品，如其目的主
　　　要供執行業務或投入生產使用，並非單純供最終消費使用者，核與消費者保護
　　　法第二條有關消費者及消費關係之定義未合，尚無消費者保護法之適用（最高
　　　法院九十二年度臺上字第二一一０號、九十一年度臺上字第一００一號判決要
　　　旨足資參照）。本件原告既主張其購得被告甲○○○  ○○○○○○○○○○○○所製造之標準
　　　品係作實驗研究用途，其目的在分析實驗過程中，需儲備標準溶液，即以廠商
　　　所生產，含有各種特定含量有毒物質之標準品製成溶液，並亦置入儀器中進行
　　　分析，以所得之分析數據與比較組分析數據再做比較，如二者數據一致，即可
　　　知原告所調配之比較組成分比例無誤，則實驗組之有毒物質含量即可確定。如
　　　此亦可認定各地區水中有毒物質含量是否在安全值以下，足見原告購得系爭標
　　　準品，係供其進行水質檢驗之用，屬以供執行業務為目的而交易，顯非以消費
　　　為目的而交易，並無適用消費者保護法之餘地。又縱認系爭標準品之溴仿含量
　　　有誤屬實，惟究非產品本身有安全或衛生之危險，原告依消費者保護法第七條
　　　規定，主張被告甲○○○  ○○○○○○○○○○○○應賠償損害，亦有未合。
六、綜上所述，被告六和公司並未就系爭標準品之品質予以保證；原告對被告六和公
　　司未能「即時」請求另行交付無瑕疵之物；原告對於被告甲○○○  ○○○○○○○○○○○○之
    侵權行為損害賠償請求權已逾二年之時效期間；原告購得系爭標準品，係供其進
    行水質檢驗之用，屬以供執行業務為目的而交易，顯非以消費為目的而交易，並
    無適用消費者保護法之餘地。又縱認系爭標準品之溴仿含量有誤屬實，惟究非產
    品本身有安全或衛生之危險，原告依消費者保護法第七條規定，主張被告CHEM
    SERVICE,INC 應賠償損害，亦有未合。從而，原告依民法第三百六十條、第三百
    六十四條、第一百八十四條、第一百九十五條、消費者保護法第七條之規定，請
    求如上開先位聲明及備位聲明所示，為無理由，應予駁回。又原告之訴既經駁回
    ，其假執行之聲請亦失所依附，應併予駁回。
七、本件事證已臻明確，兩造其餘攻擊、防禦方法及舉證，經本院審酌後，認其對於
　　判決結果均無影響，爰不一一論述，附予明。
據上論結，本件原告之訴為無理由，依民事訴訟法第三百八十五條第一項前段、第七
十八條，判決如主文。
中　　　華　　　民　　　國　　九十三　　年　　　七　　　月　　　九　  　日
                                臺灣板橋地方法院民事第一庭
                                    法  　　官  楊　千　儀
右為正本係照原本作成。
如對本判決上訴，須於判決送達後二十日內向本院提出上訴狀（需按他造人數附繕本
）。
中　　　華　　　民　　　國　　九十三　　年　　　七　　　月　　　九　  　日
                                    法院書記官  陳　春　銘
